臺灣臺中地方法院民事判決
110年度訴字第2434號
原      告  廖振甫  
被      告  彰化商業銀行股份有限公司

法定代理人  凌忠嫄  
訴訟代理人  黃格豪  
上列當事人間清償債務事件，本院於民國111年4月13日言詞辯論
終結，判決如下：
    主    文
原告之訴駁回。
訴訟費用由原告負擔。
    事實及理由
一、原告方面：
㈠、原告之母廖王嬌不幸於民國108年12月11日往生，其於往生前
    之107年4月1日立有自書遺囑，遺囑載明「本人廖王嬌於民
    國19年9月6日身分證字號A2001*****，特立此遺囑，本人百
    年後所有遺產全部由次女廖惠真及長子廖振甫，二人平分繼
    承，遺產如下：…3.其他全部土地、銀行存款現金及股票」
    ，而廖王嬌於被告虎尾分行有活期存款及定期存款合計 新
    臺幣（下同）6,260,547元（下稱系爭存款），即廖王嬌與
    被告間存有消費寄託契約，依上開遺囑，原告得取得系爭存
    款二分之一，即3,130,273元，原告自得依廖王嬌所立遺囑
    ，爰依民法繼承及第602條規定請求被告給付。
㈡、聲明：被告應給付原告3,130,273元及自起訴狀繕本送達被告
    翌日起至清償日止，按週年利率百分之5計算之利息
二、被告則以：　　
㈠、系爭存款乃廖王嬌與被告成立消費寄託契約，廖王嬌對於被
    告固有消費寄託物返還請求權，惟廖王嬌去世後，該請求權
    應由其全體繼承人繼承，而廖王嬌之繼承人，除原告外，尚
    有繼承人2人，原告未將全體繼承人列為共同原告，欠缺當
    事人適格。又原告提出之自書遺囑，其真實性有疑，應由原
    告負舉證之責。
㈡、聲明：⒈原告之訴駁回；⒉如受不利判決，願供擔保准免為假
    執行。
三、兩造不爭執事項（見本院卷第245-246頁，並由本院依卷內
    資料作文字修正)：
㈠、原告之母廖王嬌於108年12月11日過世，其繼承人為原告及廖
    惠美、廖惠真，均未拋棄繼承。
㈡、廖王嬌之遺產如財政部北區國稅局中和稽徵所110年10月26日
    函送資料所示（見本院卷第150-154頁，包括在被告銀行之
    活儲存款及定期存款）。
㈢、廖王嬌之繼承人並未辦理遺產分割。 
四、得心證之理由：
㈠、繼承人自繼承開始時，除本法另有規定外，承受被繼承人財
    產上之一切權利、義務。但權利、義務專屬於被繼承人本身
    者，不在此限。繼承人有數人時，在分割遺產前，各繼承人
    對於遺產全部為公同共有。民法第1148條第1項、第1151條
    定有明文。公同共有物之處分及其他之權利行使，除法律另
    有規定外，應得公同共有人全體之同意。本節規定，於所有
    權以外之財產權，由數人共有或公同共有者準用之。民法第
    828條第3項第831條亦有明文。又繼承人因繼承而取得之遺
    產，於受侵害時，其所生之損害賠償債權，乃公同共有債權
    。此損害賠償債權既為全體繼承人公同共有，則繼承人即公
    同共有人中一人或數人，請求就自己可分得之部分為給付，
    仍非法之所許，亦有最高法院87年度台上字第2473號民事判
    決可參。
㈡、查廖王嬌之繼承人為原告、廖惠美、廖惠真3人，並未辦理遺
    產分割，有原告提出之繼承系統表、戶籍謄本可佐（見本院
    卷第203-213頁），又廖王嬌之遺產如財政部北區國稅局中
    和稽徵所110年10月26日函送資料所示，系爭存款亦包括在
    內（見本院卷第150-154頁），上情均為兩造所不爭執，則
    在上開遺產分割前，廖王嬌之繼承人對於遺產全部包括本件
    系爭存款之消費寄託返還請求權應為公同共有。原告僅為廖
    王嬌之繼承人之一，依上說明，自不得單獨請求被告就系爭
    存款其可分得之部分為給付。
㈢、原告雖以廖王嬌於生前立有遺囑，其得依遺囑為請求等語；
    惟查，經本院依民事訴訟法第67條之1第1項將本件訴訟告知
    廖王嬌之繼承人廖惠美、廖惠真，廖惠真雖具狀表示同𪱍意
    依廖王嬌之遺囑分割系爭存款，惟廖惠美因無送達地址而無
    法確認其對原告提出之遺囑內容亦為同意，自難認廖王嬌之
    繼承人對於遺囑是否符合民法第1190條之要件全無異議，是
    原告主張其得依系爭遺囑請求被告自己可分得部分為單獨給
    付，顯非有據，無法准許。
五、綜上所述，原告依繼承、消費寄託之法律關係，請求被告給
    付3,130,273元及遲延利息，為無理由，應予駁回
六、本件事證已臻明確，兩造其餘主張、陳述及所提出之證據，
    經本院審酌後，認不足以影響本判決結果，爰不一一論述，
    併此敘明。　　　　
七、據上論結，本件原告之訴為無理由，依民事訴訟法第78條，
    判決如主文。　　　　
中　　華　　民　　國　　111 　年　　4 　　月　　25　　日
                  民事第五庭    法  官  李蓓
以上正本係照原本製作。　　　　　　　　　
如對本判決上訴，須於判決送達後20日內向本院提出上訴狀。如
委任律師提起上訴者，應一併繳納上訴審裁判費。
中　　華　　民　　國　　111 　年　　4 　　月　　26　　日
                                書記官  陳采瑜